臺灣桃園地方法院民事判決　　　　　　　95年度訴字第1261號
原　　　告　漢邦科技股份有限公司
法定代理人　甲○○
訴訟代理人　徐士斌律師
被　　　告　鎧迪威科技股份有限公司
法定代理人　乙○○
訴訟代理人　謝宗穎律師
複　代理人　林銘龍律師
上列當事人間請求給付貨款事件，於民國96年7 月26日辯論終結
，本院判決如下：
    主  文
被告應給付原告新台幣陸拾壹萬貳仟捌佰元及自民國九十五年八
月三日起至清償日止，按年利率百分之五計算之利息。
訴訟費用由被告負擔。
本判決於原告以新台幣貳拾壹萬元為被告供擔保後得假執行，但
被告如以新台幣陸拾壹萬貳仟捌佰元為原告供擔保後，得免為假
執行。
    事實及理由
壹、程序方面：
一、按訴狀送達後，原告不得將原訴變更或追加，但擴張或減縮
    應受判決事項之聲明者，不在此限，民事訴訟法第255條第1
    項第3 款規定甚明。本件原告原起訴聲明為：被告應給付原
    告新台幣（下同）612,800元，並自民國95年6月13日起至清
    償日止，按年利率百分之5 計算之利息，嗣原告訴訟代理人
    於本院96年2月7日言詞辯論期日更正利息起算日為依訴狀繕
    本送達被告之翌日起算，經核與上揭法律規定相符，應予准
    許，合先敘明。
貳、實體方面：
一、原告起訴主張：93年間被告因欲製造ＤＶＤ光碟片，而向原
    告洽詢光碟片製造染料（ＤＶＤ- ＤＹＥ　ＳＯＬＵＴＩＯ
    Ｎ）、貼合劑（ＤＶＤ- ＢＯＮＤＩＮＧ　ＧＬＵＥ）等原
    料買賣價格，原告便於同年6 月11日以報價單向被告報價貼
    合劑1 公斤（Ｋg） 單價620 元、染料1 公升（Ｌiter）單
    價8,800 元，並於備註欄記載染料20公升裝1 桶（20Ｌiter
    / 桶）、貼合劑18公斤裝1 桶（18Ｋg/桶）及註明「1.以上
    報價不含5 ％營業稅、……5.付款條件：月結30天」，被告
    在同意上開報價後，乃於同年7 月20日至同年9 月18日陸續
    向原告訂購製造ＤＶＤ光碟原料（含染料、貼合膠、模版等
    ）數批，並由原告職員即訴外人朱剛凱持出貨單送貨予被告
    ，且業經被告簽收無訛，被告亦持原告公司開立之統一發票
    向稅捐機關申報營業稅在案。兩造依約按月結算，7-8 月份
    合計954,954 元（含稅，因7 月份交貨量少而與8 月份一併
    結算）、9 月份合計657,846 元，款項總計1,612,800 元（
    下稱系爭貨款），其中僅有初期於93年7 月20、21、22日，
    被告叫貨1 公升少量試驗，原告亦已交付被告統一發票3 紙
    ，且被告自同年月26日起即開始大量叫貨，足證被告係試驗
    滿意才陸續開始叫貨，原告交付之貨品，委無瑕疵。且原告
    亦屢次至被告公司協助指導被告製造ＤＶＤ之技術，惟被告
    除支付1,000, 000元外，尚有尾款612,800 元未為給付，屢
    經催討，未獲置理。為此提起本件訴訟。並聲明：除假執行
    之擔保金額外，餘均如主文所示。
二、被告則以：其係透過員工之介紹，在信賴原告公司稱有成熟
    之ＤＶＤ光碟片染料技術，可以相當低之價格供應被告，並
    協助被告生產至少8 倍速之ＤＶＤ光碟片產品且申請國際認
    證後，遂同意採用被告所生產之染料，並且搭配原告所供應
    之貼合劑與8 倍速及12倍速之模版，測試開發被告自用之8
    倍速及12倍速之ＤＶＤ光碟片產品，冀能符合國際通用ＤＶ
    Ｄ- Ｒ標準規格並達成一定之良率，便於將來大量投產銷售
    ，且染料是決定光碟品質的關鍵。詎料，原告所供應之染料
    ，經使用後發現不僅不良率過高，甚且不符合國際通用8 倍
    速或12倍速ＤＶＤ- Ｒ標準規格，根本無法對外銷售而不具
    一般品質，被告只得立即停用並要求退回原告產品，請求原
    告賠償損失，原告實應舉證證明其產品符合業界規定標準的
    檢驗報告。嗣兩造於93年底達成和解，各自吸收合作開發一
    定之成本及損失，並同意以1,000,000 元結算被告公司訂購
    原告公司之產品，原告公司並拋棄其他貨款之請求，被告公
    司則拋棄因原告產品瑕疵所生之損害賠償請求權。詎原告竟
    突毀約，逾二年始訴請被告給付上開貨物尾款，實無理由；
    退萬步而言，縱原告否認兩造存有前揭和解契約，被告仍得
    主張原告公司所提供之系爭產品，缺少其保證且亦不具一般
    通常效用之品質，有品質上之瑕疵，原告之行為並且構成瑕
    疵給付，依民法第354 條、第359 條、第360 條、第227 條
    及第260 條之規定，主張原告應付不完全給付之債務不履行
    責任，被告得解除兩造之買賣契約，並請求賠償因其產品瑕
    疵所造成之損害，且以之與原告所請求之金額相互抵銷，又
    如原告不願承認和解一事，則其前所受領之100 萬元即應返
    還。況原告交付予被告之製造ＤＶＤ光碟片之2 個ＤＶＤ
    ＳＴＡＭＰＥＲ（即模版），均未交付合法授權之證明文件
    ，且其一經專業燒錄軟體測試後，更無顯示授權製造廠商名
    稱及ＤＶＤ聯盟授權認證之ＩＤ　ＣＯＤＥ，亦可證原告所
    交付予被告之模版，顯屬不符債之本旨之給付，且缺少其所
    保證之品質，被告自得解約並請求所受損失，蓋被告所生產
    之光碟片均無法出售，因而就所投入之進料、生產、銷售、
    設備、人員等產生重大之損失，金額至少超過200 萬元以上
    （尚未算入因此成為閒置生產設備之折舊損失），故縱認被
    告尚有未付之貨款，被告亦得拒絕給付或主張抵銷之等語資
    為抗辯。並聲明以：原告之訴駁回，如受不利判決，願供擔
    保請准宣告免為假執行。
三、本件不爭執事項：
    被告公司因有生產ＤＶＤ光碟片之計畫，乃由原告提供使用
    於ＤＶＤ光碟片上之染料，並由被告開始訂購原告製作之使
    用於光碟片之染料產品，原告陸續交貨，產品金額共計新台
    幣（下同）1,612,800元，被告已給付1,000,000元。
四、本院判斷：本件原告主張被告積欠自93年7 月20日起至93年
    9 月18日止之貨款金額612,800 元，惟此為被告堅決否認，
    並以事實及理由欄二陳述置辯，是本件之爭點乃在於：(1)、
    兩造間所訂購貨款金額之總數為若干？(2)、兩造間就被告應
    給付之貨款金額是否業已達成和解？(3)、被告所執瑕疵抗辯
    是否存在？原告是否曾保證其出售之染料與貼合劑等原料品
    質？被告得否以此主張原告應負擔不完全給付之債務不履行
    責任，解除兩造間之買賣契約，並請求原告賠償因產品瑕疵
    所造成之損害，以之與原告所得請求之貨款金額行使抵銷？
    茲一一論述如下：
(1)、兩造間所訂購貨款金額之總數為若干？
    按「營業人當期銷項稅額，扣減進項稅額後之餘額，為當期
    應納或溢付營業稅額。」加值型及非加值型營業稅法第15條
    第1 項定有明文。本件原告主張被告自93年7 月20日起至93
    年9 月18日止分別向其訂購貨物數批，貨款總計為1,612,80
    0 元，被告僅支付1,000,000 元，尚有尾款612,800 元尚未
    清償乙節，業據原告提出載有發票號碼之出貨單20紙以及對
    帳單2 紙為證，其中除號碼為AU00000000、AU00000000與AU
    00000000號3 紙發票未據被告向財政部北區國稅局申報扣抵
    以外，其餘部分皆經被告申報為進項稅額扣抵，此有財政部
    臺灣省北區國稅局進銷項憑證明細資料表2 紙在卷足憑，足
    認被告確實有收受如前述出貨單所載之貨物無誤。又登載其
    中號碼為AU00000000與AU00000000、AU00000000號之3 紙發
    票出貨單，確為被告之員工簽收在案，亦未據被告爭執，故
    本院認被告所收貨物之金額應為1,612,800 元，再扣除原告
    不爭執被告已給付之1,000,000 元部分，則被告尚餘612,80
    0 元之貨款未為給付。
(2)、兩造間就被告應給付之貨款金額是否業已達成和解？
    被告雖抗辯兩造間之系爭貨款業已於93年間以1,000,000 元
    達成和解，惟此為原告所否認。按「當事人主張有利於己之
    事實者，就其事實有舉證之責任。」民事訴訟法第277 條前
    段定有明文。被告主張兩造間之貨款債權已達成和解乙節，
    因屬有利於被告之抗辨事實，被告即應就此負擔舉證責任，
    惟被告於本院審理時當庭自承其並無證人，亦無書面證據可
    資證明兩造間已達成和解之事實，被告此部分抗辯即因欠缺
    證明，本院自無從為有利於被告之認定。
(3)、被告所執瑕疵抗辯是否存在？原告是否曾保證其出售之染料
    與貼合劑等原料品質？被告得否以此主張原告應負擔不完全
    給付之債務不履行責任，解除兩造間之買賣契約，並請求原
    告賠償因產品瑕疵所造成之損害，以之與原告所得請求之貨
    款金額行使抵銷？
    被告既已收受前述向原告訂購之光碟片製造染料（ＤＶＤ-
    ＤＹＥ　ＳＯＬＵＴＩＯＮ）、貼合劑（ＤＶＤ- ＢＯＮＤ
    ＩＮＧ　ＧＬＵＥ）等原料，即有依據兩造間之買賣契約給
    付貨款之義務，惟被告抗辯前述染料、貼合劑等原料因有瑕
    疵，至被告嗣後生產之ＤＶＤ光碟片無法使用，且其向原告
    公司購買當時，原告公司曾保證前述貨物之品質，而認原告
    公司出售之染料、貼合劑等原料因欠缺其保證之品質，應負
    擔不完全給付之債務不履行責任，並主張解除兩造間之買賣
    契約，請求原告賠償因該項瑕疵所造成之損害等語。按「債
    務人負有依債務本旨為給付之義務，違背債務之本旨為給付
    ，即屬不完全給付，為瑕疵之給付，是以債務人如主張其已
    為完全給付，當由其負證明之責，雖債權人於受領給付後，
    以債務人給付不完全為由，請求債務人損害賠償，關於給付
    不完全之點，應轉由債權人負舉證責任。」最高法院77年度
    台上字第1989號民事判決著有明文。本件原告堅決否認其有
    向被告保證出售貨物之品質，且被告遲至本院言詞辯論終結
    皆無法提出原告有保證品質之證明，故此部分抗辯，本院不
    予採信。且被告業已自93年7 月間至93年9 月18日止分批收
    受前述染料、貼合劑等原料乙情已如前述，則被告抗辯原告
    出售之染料、貼合劑有瑕疵乙節，即應由被告負擔舉證責任
    。被告雖於本院審理中請求將被告出售之染料、貼合劑，以
    及被告使用原告出售之染料、貼合劑生產之光碟片產品送交
    財團法人工業技術研究院電子與光電研究所（下稱工研院光
    電研究所）鑑定下列事項：、檢送之光碟片染料，是否符
    合國際通用8 倍速或12倍速ＤＶＤ- Ｒ標準規格，依該染料
    品質是否可以生產國際通用標準規格之ＤＶＤ- Ｒ光碟片？
    檢送之ＤＶＤ光碟片產品是否符合國際通用8 倍速或12倍
    速ＤＶＤ- Ｒ標準規格？其不良率情形如何？如有不符標準
    或不良之情形，其不符標準規格或不良原因是否與染料有關
    等情。惟查，ＤＶＤ染料溶液係化學溶劑，其儲存環境需控
    制一定之溫度與濕度，保存期限亦不長，被告自93年7 月起
    至同年9 月間向原告訂購前述染料溶液，迄今已逾2 年餘，
    顯然已超逾保存期限，是否產生質變已非無疑，況被告所生
    產之光碟片是否係使用向原告購買之染料、貼合劑，亦無從
    證明，故本院認被告此部分證據方法並不足以為其抗辯爭點
    之證明方式，而無送鑑定之必要。進而論之，被告既未於93
    年7 月至9 月間收受前述染料、貼合劑時，保全其證據，又
    無法於本件訴訟案件進行中以其他之證據證明前述瑕疵之存
    在，從而被告抗辯向原告購買之染料、貼合劑品質有瑕疵，
    致被告生產之ＤＶＤ- Ｒ光碟片無法販售使用乙節，即應認
    與事實不符，難以採信。
(4)、綜上所述，本件原告既已交付被告購買之前述光碟片製造染
    料（ＤＶＤ- ＤＹＥ　ＳＯＬＵＴＩＯＮ）、貼合劑（ＤＶ
    Ｄ- ＢＯＮＤＩＮＧ　ＧＬＵＥ）等原料，且被告無法證明
    該染料、貼合劑有瑕疵，致所生產之ＤＶＤ- Ｒ光碟片無法
    販售使用，故原告依據兩造間之買賣契約請求被告給付尾款
    612,800 元，即屬有據，應予准許。末按，給付無確定期限
    者，債務人於債權人得請求給付時，經其催告而未為給付，
    自受催告時起，負遲延責任。其經債權人起訴而送達訴狀，
    或依督促程序送達支付命令，或為其他相類之行為者，與催
    告有同一之效力；遲延之債務，以支付金錢為標的者，債權
    人得請求依法定利率計算之遲延利息；應付利息之債務，其
    利率未經約定，亦無法律可據者，週年利率為5%，民法第22
    9 條第2 項、第233 條第1 項前段、第203 條分別定有明文
    。本件兩造間之買賣契約並未約定給付之確定期限者；故原
    告就被告應給付之金額部分，一併請求自民事起訴狀送達被
    告翌日起至清償日止，按法定利率即年息5%計算之利息，亦
    屬有據，應予准許。
據上論結，本件原告之訴為有理由，依民事訴訟法第78條、第39
0條第2 項、第392 條第2 項，判決如主文。
中　　華　　民　　國　　96　　年　　8 　　月　　23　　日
                  民事第三庭    法　官　陳清怡
以上正本係照原本作成
如對本判決上訴，須於判決送達後20日內向本院提出上訴狀
中　　華　　民　　國　　96　　年　　8 　　月　　23　　日
                                書記官　王羽潔
